【裁判字號】    95,訴,2811
【裁判日期】    951027
【裁判案由】    毒品危害防制條例
【裁判全文】
臺灣臺中地方法院刑事判決              95年度訴字第2811號
公  訴  人  臺灣臺中地方法院檢察署檢察官
被      告  甲○○
上列被告因違反毒品危害防制條例案件，經檢察官提起公訴（94
年度毒偵字第3765號），被告於準備程序中就被訴事實為有罪之
陳述，受命法官於聽取當事人之意見後，本院合議庭裁定由受命
法官獨任進行簡式審判程序，判決如下：
    主    文
甲○○施用第一級毒品，累犯，處有期徒刑拾壹月，扣案之注射
針筒壹支、夾鍊袋壹個均沒收。
    犯罪事實
一、甲○○前於民國88年間，因施用毒品案件，經法院裁定送觀
    察勒戒、強制戒治後，由台灣嘉義地方法院檢察署以89年度
    戒偵字第50號為不起訴處分；又於92年間因施用毒品案件，
    經台灣雲林地方法院裁定送強制戒治，於92年11月3日停止
    戒治付保護管束出所，該次強制戒治嗣因毒品危害防制條例
    修正，毋庸再予執行；其違反毒品危害防制條例之刑事案件
    部分，則分別經台灣雲林地方法院以92年度訴字第432號，
    及台灣嘉義地方法院以93年度訴字第491號判處有期徒刑1年
    及9月確定，接續執行至95年4月22日縮刑期滿執行完畢。詎
    其猶不知悔改，基於施用第一級毒品海洛因之犯意，於95年
    8月17日21時許，在台中縣大里市○○街40之1號工作地點「
    裕鑫鋼鐵廠」內，以針筒注射之方式，施用第一級毒品海洛
    因1次。嗣為警於同日21時20分許，在上址查獲，並扣得其
    所有供施用海洛因用之注射針筒1支、夾鍊袋1個（起訴書誤
    載為殘渣袋）。
二、案經台中縣警察局霧峰分局報請台灣台中地方法院檢察署檢
    察官偵查起訴。
    理  由
一、上開揭犯罪事實，業據被告甲○○於警詢、偵訊及本院行準
    備程序、審理中坦承不諱，且被告為警查獲後，經採集尿液
    送請中山醫學大學附設醫院藥物濫用檢測中心檢驗結果，確
    呈嗎啡陽性反應，有濫用藥物尿液檢驗報告1紙在卷可參（
    見偵卷第20頁），另有注射針筒1支、夾鍊袋1個扣案足稽，
    是被告上開自白，應與事實相符而值採信。
二、毒品危害防制條例於92年7月9日修正公布，自93年1月9日施
    行。其中第20條、第23條將施用毒品之刑事處遇程序，區分
    為「初犯」及「五年內再犯」、「五年後再犯」。依其立法
    理由之說明「『初犯』，經觀察、勒戒或強制戒治後，應為
    不起訴處分或不付審理之裁定；『五年內再犯』者，因其再
    犯率甚高，原實施之觀察、勒戒及強制戒治既已無法收其實
    效，爰依法追訴或裁定交付審理。至觀察、勒戒或強制戒治
    執行完畢釋放後，『五年後再犯』者，前所實施之觀察、勒
    戒或強制戒治已足以遮斷其施用毒品之毒癮，為期自新及協
    助其斷除毒癮，仍適用『初犯』規定，始應先經觀察、勒戒
    、強制戒治之程序」。從而，依該次修正後之規定，僅限於
    「初犯」及「五年後再犯」2種情形，應先經觀察、勒戒或
    強制戒治之程序，此乃該條例第10條之例外規定。倘被告於
    5年內已再犯施用毒品，經依法追訴處罰，縱其第3次（或第
    3次以上）再度施用毒品之時間，在初犯經觀察、勒戒或強
    制戒治執行完畢釋放5年以後，因與單純之「五年後再犯」
    之情形有別，不合於「五年後再犯」之例外規定；且因已於
    「五年內再犯」，顯見其再犯率甚高，原實施觀察、勒戒或
    強制戒治，已無法收其實效，即應回歸原則性規定，由檢察
    官逕行起訴，依該條例第10條處罰，最高法院95年5月9日95
    年第7次刑事庭會議決議、95年度台非字第134號裁判意旨可
    資參照。查本件被告於88年間，因施用毒品案件，經法院裁
    定送觀察勒戒、強制戒治後，由台灣嘉義地方法院檢察署以
    89年度戒偵字第50號為不起訴處分；又於92年間因施用毒品
    案件，經台灣雲林地方法院裁定送強制戒治，於92年11月3
    日停止戒治付保護管束出所，該次強制戒治嗣因毒品危害防
    制條例修正，毋庸再予執行；其違反毒品危害防制條例之刑
    事案件部分，則分別經台灣雲林地方法院以92年度訴字第43
    2號，及台灣嘉義地方法院以93年度訴字第491號判處有期徒
    刑1年及9月確定等情，有臺灣高等法院被告前案紀錄表在卷
    可參，則其於上開時、地再犯本案施用第一級毒品罪，依照
    上開說明，自應依法論科。
三、核被告所為，係犯毒品危害防制條例第10條第1項之施用第
    一級毒品罪。被告施用海洛因前之持有海洛因之低度行為，
    應為其施用之高度行為所吸收，不另論罪。被告有如犯罪事
    實欄所示刑案之執行情形，此有台灣高等法院被告全國前案
    紀錄表在卷可按，其受有期徒刑之執行完畢後，5年內故意
    再犯本案有期徒刑以上之罪，為累犯，應依刑法第47條第1
    項之規定加重其刑。爰審酌被告經歷多次觀察勒戒及強制戒
    治之處遇措施後，猶未能深切體認毒品危害己身之鉅，及早
    謀求脫離毒害之道，反而於出所後伺機再犯，未見有何收斂
    、警惕之意，足徵被告依賴毒品至深，自有使其接受相當時
    期監禁以敦化性情之必要，惟念及被告於法院審理時尚能坦
    承犯行，且施用毒品固戕害個人健康至深，然就他人權益之
    侵害仍屬有限，及其犯罪目的、手段、智識程度等一切情狀
    ，量處如主文所示之刑，以示懲儆。扣案之注射針筒1知、
    夾鍊袋1個，係被告所有且供其施用海洛因所用之物，業據
    被告供明在卷，爰依刑法第38條第1項第2款之規定，宣告沒
    收。
據上論斷，應依刑事訴訟法第273條之1第1項、第299條第1項前
段，毒品危害防制條例第10條第1項，刑法第11條前段、第47條
第1項、刑法第38條第1項第2款，判決如主文。
本案經檢察官乙○○到庭執行職務。
中    華    民    國    95    年    10    月    27    日
                      刑事第二庭  法  官  陳姵君
右正本證明與原本無異。
如不服本判決，應於送達後十日內向本院提出上訴狀（須附繕本
），上訴於臺灣高等法院臺中分院。
                                  書記官  郭佳雯
中    華    民    國    95    年    10    月    27    日
附錄所犯法條：
毒品危害防制條例
第十條第一項：施用第一級毒品者，處六月以上五年以下有期徒
刑。
第十條第二項：施用第二級毒品者，處三年以下有期徒刑。


司法院資訊處製作；財團法人民間司法改革基金會備份。
